【裁判字號】    97,裁,1623
【裁判日期】    970227
【裁判案由】    水土保持法
【裁判全文】
最  高  行  政  法  院  裁  定
                                     97年度裁字第01623號
上  訴  人  臺北市政府
代  表  人  甲○○
被 上訴 人  乙○○
訴訟代理人  杜英達律師
複 代理 人  范翔智律師
上列當事人間水土保持法事件，上訴人對於中華民國96年11月1
日臺北高等行政法院95年度訴字第3061號判決，提起上訴，本院
裁定如下：
    主  文
上訴駁回。
上訴審訴訟費用由上訴人負擔。
    理  由
一、按對於高等行政法院判決之上訴，非以其違背法令為理由，
    不得為之，行政訴訟法第242條定有明文。依同法第243條第
    1項規定，判決不適用法規或適用不當者，為違背法令；而
    判決有同條第2項所列各款情形之一者，為當然違背法令。
    是當事人對於高等行政法院判決上訴，如依行政訴訟法第24
    3條第1項規定，以高等行政法院判決有不適用法規或適用不
    當為理由時，其上訴狀或理由書應有具體之指摘，並揭示該
    法規之條項或其內容；若係成文法以外之法則，應揭示該法
    則之旨趣；倘為司法院解釋或本院之判例，則應揭示該判解
    之字號或其內容。如以行政訴訟法第243條第2項所列各款情
    形為理由時，其上訴狀或理由書，應揭示合於該條項各款之
    事實。上訴狀或理由書如未依此項方法表明，或其所表明者
    與上開法條規定不合時，即難認為已對高等行政法院判決之
    違背法令有具體之指摘，其上訴自難認為合法。
二、本件上訴人提起上訴，係以：被上訴人未先擬具水土保持計
    畫送經主管機關核定，即擅自於臺北市○○區○○里○○段
    569、570、571、572、573、574、589等地號土地（下稱系
    爭土地）內開挖整地，經人檢舉，於民國93年4月20日臺北
    縣政府現場查獲時，開挖整地面積位在臺北市轄區即有約3,
    000平方公尺，而被上訴人所挖掘水溝係涵蓋整個開發區域
    ，應不祇有挖水溝，亦另有開闢道路及其他工程，此有被上
    訴人自承其在「現場負責承包水溝工程」及現場所拍攝之相
    片可證，故以95年3月27日府建四字第09570322700號函（下
    稱95年3月27日函）裁處被上訴人罰鍰新臺幣（下同）30萬
    元，並命其於處分書送達之次日起60日內完成改正之處分，
    並無違誤；至上訴人以94年7月19日府建四字第09403584400
    號函裁處被上訴人罰鍰30萬元，及以同年月日府建四字第09
    403584401號函命被上訴人應於30日內，依水土保持技術規
    範第61條規定，達成植生覆蓋之處分，皆未經被上訴人提起
    訴願或行政爭訟而告確定，其豈可再對95年3月27日函提出
    訴願及行政救濟，原審未審酌上揭有利上訴人之答辯，亦未
    說明不採之理由，顯有判決不備理由之違誤；又依臺北縣新
    店地政事務所（下稱新店地政所）於93年4月23日所繪製複
    丈成果圖有關開挖整地在臺北市轄區面積約為3,000平方公
    尺，而原審卻認僅有3平方公尺，亦有判決不適用證據法則
    之違誤；另被上訴人雖自稱其係受僱於陳姓之人承包水溝工
    程，惟其係實際為開挖整地之行為人，且依水土保持法第34
    條規定，上訴人依同法第33條第1、2項規定對執行業務受僱
    之人處罰鍰30萬元，並無違誤，原審竟採信被上訴人在原審
    之主張撤銷原處分，亦有判決不適用法規之違誤等語，為其
    理由。本件上訴人對於高等行政法院判決上訴，雖以該判決
    違背法令為理由，惟查上訴人在原審之各項答辯如何不足採
    ，原判決均已詳為論斷，並無不合。核其上訴理由狀所載內
    容，係就原審取捨證據、認定事實之職權行使，及依職權裁
    量所論斷：臺北縣政府於93年4月20日會同所屬農業局、新
    店地政所等相關單位人員至現場臺北縣新店市○○段濕水子
    小段34之1、36、6、5等地號土地（下稱新店青潭濕水子小
    段34之1等土地）勘驗時，固發現被上訴人在現場施工，然
    當時被上訴人僅表明係「承包施作水溝工程」等情，縱認被
    上訴人所稱其有在新店青潭濕水子小段34之1等土地施作水
    溝工程乙節屬實，是否即可據以認定其亦為臺北市系爭土地
    之開挖整地人，本有可議；且臺北縣政府前於93年4月20日
    會勘臺北縣新店青潭段濕水子小段34之1等土地開挖整地情
    形之前，雖派員現場勘查初步判定違規面積達約6萬平方公
    尺，然查該部分土地經新店地政事務所測量後發現大都係屬
    臺北縣政府轄區，其中僅3平方公尺部分土地為上訴人所轄
    ，經上訴人函請農委會釋示由違規面積較大之臺北縣政府併
    為處分在案，而本件乃上訴人於93年7月間至現場履勘時，
    發現另有臺北市系爭土地遭開挖整地之情形，經測量計算違
    規面積為15,600平方公尺，與上述遭開挖整地之臺北縣政府
    轄區新店青潭濕水子小段34之1等土地迥異，則上訴人以被
    上訴人在93年4月20日臺北縣政府等單位履勘臺北縣新店市
    ○○段濕水子小段34之1等土地時遭查獲在現場並自承施作
    水溝工程，即遽予推論被上訴人亦為本件臺北市系爭土地之
    開挖整地行為人，殊屬率斷；況原審之前以94年度訴字第29
    32號水土保持法事件亦認定上訴人未查得確實證據證明被上
    訴人有在臺北市系爭土地開挖整地之違章事實，逕以被上訴
    人未能提供雇主之詳細年籍資料供查，即將之視為本件違規
    行為人，自嫌率斷等情在案，被上訴人起訴執以指摘，非無
    理由。從而上訴人95年3月27日函所為處分殊有違誤，訴願
    決定未察而予以維持，亦不無疏漏，故將原處分及訴願決定
    撤銷，著由上訴人覈實查明後另為適法之處分等情，指摘其
    為不當，並就原審已論斷者，泛言未論斷，或就原審所為論
    斷，泛言其論斷矛盾，或就原審取捨證據、依職權認定事實
    之事項，重複前已答辯為原審所不採之理由，泛謂原判決違
    背法令，而未具體說明其有何不適用法規或適用法規不當之
    情形，並揭示該法規之條項或其內容，及合於行政訴訟法第
    243條第2項所列各款之事實，難認對該判決之如何違背法令
    已有具體之指摘。依首揭說明，應認其上訴為不合法。
三、據上論結，本件上訴為不合法，依行政訴訟法第249條第1項
    前段、第104條、民事訴訟法第95條、第78條，裁定如主文
    。
中    華    民    國    97    年    2     月    27    日
                    最高行政法院第三庭
                        審判長法官  黃  璽  君
                              法官  林  茂  權
                              法官  鄭  忠  仁
                              法官  黃  本  仁
                              法官  吳  東  都
以  上  正  本  證  明  與  原  本  無  異
中    華    民    國    97    年    2     月    29    日
                              書記官  彭  秀  玲


司法院資訊處製作；財團法人民間司法改革基金會備份。
